臺灣桃園地方法院行政訴訟判決　
110年度交字第441號
111年3月22日辯論終結
原      告  鄭傳發  
被      告  桃園市政府交通事件裁決處
                      設桃園市○○區○○路00號7~8樓
代  表  人  張丞邦    住同上
訴訟代理人  黃一鳴律師
上列當事人間交通裁決事件，原告不服被告民國110年9月1日桃
交裁罰字第58－DG0000000號裁決，提起行政訴訟，本院判決如下
：
    主  文
原告之訴駁回。
訴訟費用新臺幣參佰元由原告負擔。
    事實及理由
一、事實概要：
    原告於民國109年10月30日17時51分許，駕駛車牌號碼000－0
    000號自用小客車（下稱系爭車輛），行經桃園市○○區○○○路
    0號前時，為民眾於109年11月3日檢舉，經桃園市政府警察
    局交通警察大隊（下稱舉發機關）警員認原告有「汽車駕駛
    人未依規定使用方向燈」之違規，遂逕行舉發並填製桃警局
    交字第DG0000000號之舉發違反道路交通管理事件通知單（
    下稱系爭舉發通知單），記載應到案日期為110年1月18日前
    ，並移送被告處理。嗣原告於109年12月22日到案陳述不服
    舉發，經被告函請舉發機關協助查明事實後，認原告確有「
    汽車駕駛人未依規定使用方向燈」之違規，即於110年9月14
    日填製桃交裁罰字第58－DG0000000號裁決書（下稱原處分）
    ，爰依道路交通管理處罰條例（下稱處罰條例）第42條及違
    反道路交通管理事件統一裁罰基準及處理細則（下稱裁罰基
    準及處理細則）等規定，裁處原告罰鍰新臺幣（下同）1,20
    0元。原告不服，於是提起本件行政訴訟。
二、原告起訴主張及聲明：
（一）主張要旨：本件民眾檢舉之違規地點不對，依違規採證照
      片顯示之地點係在中壢區自強一路4至6號之養樂多工廠門
      口，且原告違規之路段係四線道，中間劃設有雙黃線，而
      原告車輛明明在右邊。
（二）聲明：撤銷原處分。
三、被告答辯及聲明：
（一）答辯要旨：
    ⒈引用處罰條例第7條之1、第42條、道路交通安全規則（下
      稱道安規則）第91條第1項第6款、第109條第2項第2款、
      道路交通標誌標線號誌設置規則第149條第1項第1款、第1
      82條第1項，及臺灣新北地方法院104年度交字第333號等
      相關交通法規之條文與判決（詳卷附答辯狀）。
    ⒉舉發機關110年1月28日中警分交字第1100007421號函文表
      示略以：「…查旨案係ATL－1288號自小客車於109年10月30
      日17時51分，在中壢區自強一路1號，汽車駕駛人未依規
      定使用方向燈，遭民眾錄影檢舉，經本分局員警審核違規
      情節後，據以依法舉發（DG0000000號）；依道路交通安
      全規則第109條明文規定，車輛左（右）轉彎時，應先顯
      示車輛前後之左（右）邊方向燈光；變換車道時，應先顯
      示欲變換車道方向之燈光，並應顯示至完成轉彎或變換車
      道之行為，嗣審據採證影片，該車變換車道未依規定使用
      方向燈，違規屬實，員警舉發並無不當。…」等語。
    ⒊復依採證影片內容，系爭車輛自中華路二段左轉自強一路
      後，可見路面即顯示白虛線分隔同向車道，而系爭車輛於
      影片顯示時間17時51分1至7秒時，由內側車道變換車道至
      外側車道時未依規定使用方向燈，違規事實明確。又道路
      交通管理處罰條例，依其立法目的，即在為加強道路交通
      管理，維護交通秩序，確保交通安全。其中有關駕駛人行
      為應遵守之規定，本即都有其特別規範之安全理由，其中
      有關行進間之變換車道或轉彎，必須使用方向燈提醒其他
      駕駛人及行人，尤為駕駛人需具備之基本常識，以利其他
      用路人了解車輛動向，以維自身及他人行車安全。換言之
      ，上開使用方向燈等行為係為駕駛人行駛中應盡之助益義
      務，駕駛人確有遵守之義務。
　　⒋至原告稱錄影檢舉地點不對一節，惟參照採證影片及桃園
      市○○區○○○路0號附近Google街景，可明顯建原告違規地點
      係桃園市○○區○○○路0號附近，應無地點違誤之情事。　
    ⒋綜上所述，系爭車輛因有「汽車駕駛人未依規定變換車道
      」之情，已該當處罰條例第42條規定之要件，是被告依法
      裁處，應無違誤，原告之訴為無理由。
（二）聲明：駁回原告之訴。
四、爭點：
（一）被告認定原告有「汽車駕駛未依規定使用方向燈」之違規
      ，有無違誤？
（二）被告以原處分裁罰原告罰鍰1,200元，有無違誤？
五、本院之判斷：
（一）前提事實：
      原告於109年10月30日17時51分許，駕駛系爭車輛行經桃
      園市○○區○○○路0號前時，為民眾於109年11月3日檢舉，經
      舉發機關警員認原告有「汽車駕駛人未依規定使用方向燈
      」之違規等情，此有舉發機關110年1月28日中警分交字第
      1100007421號、110年7月27日中警分交字第1100048992號
      函文（見本院卷第18頁、第23頁）、行車紀錄器錄影畫面
      擷取照片（見本院卷第19至20頁反面）、系爭舉發通知單
      （見本院卷第25頁）、汽車車籍查詢（見本院卷第26頁）
      、交通違規案件陳述書（見本院卷第27至28頁反面）等資
      料各1份在卷可憑。
（二）被告認定原告有「汽車駕駛人未依規定使用方向燈」之違
      規，並無違誤：
    ⒈按「汽車駕駛人，不依規定使用燈光者，處新臺幣1,200元
      以上3,600元以下罰鍰」，處罰條例第42條定有明文。次
      按「行車遇有轉向、減速暫停、讓車、倒車、變換車道等
      情況時所用之燈光及駕駛人之手勢，應依下列規定：六、
      變換車道時，應先顯示欲變換車道方向之燈光或手勢」、
      「汽車駕駛人，應依下列規定使用方向燈：二、左（右）
      轉彎時，應先顯示車輛前後之左（右）邊方向燈光；變換
      車道時，應先顯示欲變換車道方向之燈光，並應顯示至完
      成轉彎或變換車道之行為」，為道安規則第91條第1項第6
      款及第109條第2項第2款所明定。
    ⒉經查，本院依職權勘驗被告所提供之行車紀錄器影像，其
      內容（略以）：「⒈檔案名稱：ATL-1288(DG0000000)影像
      。⒉錄影畫面時間共41秒，本檔案之錄影畫面係2020年10
      月30日17時許所錄製，為檢舉人車輛行車紀錄器之影像畫
      面。⒊錄影畫面一開始，可看見原告駕駛車牌號碼000－000
      0號自用小客車（下稱系爭車輛）右轉自強一路，並駛入
      自強一路之內側車道上。⒋錄影畫面時間17時50分59秒許
      ，系爭車輛之右側輪胎開始跨越車道線，並慢慢向右變換
      車道至外側車道上。⒌錄影畫面時間17時51分5秒許，系爭
      車輛於變換車道之過程中，跨越雙白實線，嗣於錄影畫面
      時間17時51分9秒許完成變換車道之駕駛行為，而系爭車
      輛於上開向右變換車道至外側車道之過程中，完全未使用
      右側方向燈，卻於完成變換車道時又開始閃爍左側方向燈
      。」等情（見本院卷第36頁反面、第37頁），核與舉發機
      關110年1月28日中警分交字第1100007421號函文表示略以
      ：「說明：三、查旨案係ATL－1288號自小客車於109年10
      月30日17時51分，在中壢區自強一路1號，汽車駕駛人未
      依規定使用方向燈，遭民眾錄影檢舉，經本分局員警審核
      違規情節後，據以依法舉發（DG0000000號）；依道路交
      通安全規則第109條明文規定，車輛左（右）轉彎時，應
      先顯示車輛前後之左（右）邊方向燈光；變換車道時，應
      先顯示欲變換車道方向之燈光，並應顯示至完成轉彎或變
      換車道之行為，嗣審據採證影片，該車變換車道未依規定
      使用方向燈，違規屬實，員警舉發並無不當。…」等語（
      見本院卷第18頁），大致相符，足認系爭車輛確實於109
      年10月30日17時51分許，行經桃園市○○區○○○路0號前，自
      內側車道向右變換車道至外側車道時，並未依規定使用方
      向燈之違規事實，堪予採認。
    ⒊至原告主張：本件檢舉之違規地點不對，依違規採證照片
      顯示，原告違規地點應在自強一路4至6號等語。惟查，由
      前揭違規錄影以觀，本件原告違規是在行駛狀態中，並無
      法精確相對應之門牌號碼，且錄影畫面內容既足以顯示違
      規時間、地點為何，縱使此一誤載雖有瑕疪，但因尚不影
      響本件違規事實認定之同一性，故不致影響舉發及原處分
      之合法性。況原告於本院審理時亦自陳略以：我是在自強
      一路往高速公路方向，該路段為4線道，中間有雙黃線劃
      分，自強一路道路的左側門牌號碼是單號，右側門牌號碼
      是雙號，所以1號跟2號相對、3號跟4號是相對的，所以我
      是在自強一路的4至6號的地方，不是在自強一路1號」等
      語（見本院卷第36頁），足認系爭舉發通知單上所載之違
      規地點「桃園市○○區○○○路0號」與原告所述違規地點「自
      強一路4至6號」係屬相同路段，僅是相距前後門牌號碼之
      距離，並不影響本件違規事實之同一性。故原告上開主張
      ，顯係卸責之詞，不足採信。
    ⒋綜上所述，本件原告駕駛系爭車輛行經上開路段，於內側
      車道變換車道至外側車道時未使用方向燈，其違規事證明
      確，已詳如前述。又原告係持有合法駕駛執照之人，其未
      遵守轉彎時應使用方向燈之要求，縱認非故意，亦有應注
      意，能注意，而未注意之過失責任。故本件被告認定原告
      有「汽車駕駛人未依規定使用方向燈」之違規，並無違誤
      。
（三）被告以原處分裁罰原告罰鍰1,200元，並無違誤：
    ⒈按「汽車駕駛人，不依規定使用燈光者，處新臺幣1,200元
      以上3,600元以下罰鍰」，處罰條例第42條定有明文。
    ⒉次按裁罰基準及處理細則第1條規定：「本細則依道路交通
      管理處罰條例第92條第4項規定訂定之」、第2條第1項、
      第2項規定：「處理違反道路交通管理事件之程序及統一
      裁罰基準依本細則之規定辦理。前項統一裁罰基準，如附
      件違反道路交通管理事件統一裁罰基準表」，核上開裁罰
      基準及處理細則之規定，就其立法目的及功能，乃為防止
      處罰機關枉縱或偏頗，依處罰條例第92條第4項所授權交
      通部會同內政部訂定之裁罰基準及處理細則及其附件「違
      反道路交通管理事件統一裁罰基準表」（下稱裁罰基準表
      ），用以維持裁罰之統一性與全國因違反道路交通管理事
      件受處罰民眾之公平，不因裁決人員不同，而生偏頗，寓
      有避免各監理機關於相同事件恣意為不同裁罰之功能，並
      非法所不許，於憲法上保障人民財產權之意旨並無牴觸（
      此並有司法院釋字第511號解釋意旨理由足資參照），是
      被告自得依此裁罰基準表而為裁罰。
    ⒊原告確有「汽車駕駛人未依規定使用方向燈」之違規行為
      ，已詳如前述，且原告係於應到案期限內到案聽後裁決，
      又依裁罰基準表規定：「機車或小型車」、「汽車駕駛人
      ，不依規定使用燈光」，於期限內繳納或到案聽候裁決者
      ，裁處罰鍰1,200元。是本件被告依處罰條例第42條、裁
      罰基準及處理細則及裁罰基準表等規定，以原處分裁處原
      告罰鍰1,200元，經核即屬於法有據，該等處分並無違誤
      。故原告訴請撤銷原處分為無理由，應予駁回。
（四）本件判決基礎已臻明確，兩造其餘之攻擊防禦方法及訴訟
      資料經本院審酌後，核與判決結果不生影響，無一一論述
      之必要，附此敘明。
六、本件第一審裁判費為裁判費300元，應由原告負擔，爰確定
    第一審訴訟費用額如主文第二項所示。
七、據上論結，本件原告之訴無理由，依政訴訟法第237條之8  
    第1項、第98條第1項前段等規定，判決如主文。
中　　華　　民　　國　　111 　年　　3 　　月　　31　　日
　　　　　　　　　行政訴訟庭　法　官　黃漢權
上為正本係照原本作成。
如不服本判決，應於判決送達後20日內，向本院提出上訴狀並表
明上訴理由（原判決所違背之法令及其具體內容或依訴訟資料可
認為原判決有違背法令之具體事實），其未載明上訴理由者，應
於提出上訴後20日內向本院補提理由書（上訴狀及上訴理由書均
須按他造人數附繕本，如未按期補提上訴理由書，則逕予駁回上
訴），並應繳納上訴裁判費新臺幣750元。 
中　　華　　民　　國　　111 　年　　4 　　月　　1 　　日
                              書記官  蕭竣升